臺灣板橋地方法院民事判決　九十年度訴字第二四八五號
　　原　　　告　甲○○
　　訴訟代理人　乙○○
　　被　　　告　丙○○
右當事人間請求損害賠償事件，本院判決如左：
    主    文
被告應給付原告新台幣伍拾陸萬零佰拾貳元，及自民國九十一年一月十七日起至
清償日止，按週年利率百分之五計算之利息。
原告其餘之訴駁回。
訴訟費用由被告負擔五分之三，餘由原告負擔。
本判決第一項於原告以新台幣壹拾玖萬元預供擔保後，得為假執行。
原告其餘假執行之聲請駁回。
    事    實
甲、原告方面：
壹、聲明：
一、被告應給付原告新台幣（以下同）捌拾捌萬仟伍佰壹拾伍元，及自起訴狀繕本
    送達翌日起至清償日止，按週年利率百分之五計算之利息。
二、訴訟費用由被告負擔。
三、請准預供擔保後宣告假執行。
貳、陳述：被告於民國九十年三月二十三日原告承租位於台北縣土城市○○路二號十
    樓房屋，租期自九十年三月二十三日至九十一年三月二十三日，租金月付三萬二
    千元，於每月一日給付。房屋租賃期間被告竟做違規營業，遭台北縣政府罰款十
    萬元；並遭斷水斷電，原告並為被告繳納租賃期間之水、電費，及復水、復電之
    費用；又被告自九十年七月起即未繳納租金，至同年十一月間原告始發現早已遷
    移他處，原告請求此期間四個月之月租；又被告在租賃期間，並未繳納大樓管理
    費，原告代為繳納；又被告違規使用租賃物，致遭縣政府拆除屋內所有隔間及裝
    潢，原告請求回復為原來裝潢。爰依租賃之法律關係，請求上開損失計八十八萬
    三千五百十五元。
參、證據：提出租賃契約影本一件、存證信函影本一件、台北縣政府函影本一件、台
    灣省自來水公司水費收據影本二件、台灣電力公司收據影本二件、台北縣政府違
    反建築法罰款繳款書影本一件、金時代大廈管理處代收管理費收據聯影本九件、
    照片十一張、營業稅核定稅額繳款書、土地及建物登記謄本各一件、估價單三件
    為證。
乙、被告方面：被告未於最後言詞辯論期日到場，依其之前到庭所為聲明，陳述如左
    ：
壹、聲明：原告之訴及假執行之聲請均駁回。
貳、陳述：
一、被告固確與原告訂約租屋，但並未在此處營業，亦非股東，租金是其他股東所支
    付，說明白一些，被告只是出面租房子而已，因為被告不願經營色情茶藝館，其
    他的股東要經營色情茶藝館，因為理念不同，故即退出這個茶藝館的經營。
二、最主要的經營者為莊德智、會計是莊竹仙、少爺是洪順興。
三、台北縣政府所課違規的罰單應該是罰屋主，並不是罰茶藝館經營者。且原告這棟
    房屋原本就是出租供人經營茶藝館，被告之前手原本就是從事於茶藝館，其等租
    下來之後重新裝潢而已。原告的裝潢對伊等不合用，根本沒有任何價值。
丙、本院依職權向台北縣政府查詢（八）字第九三八二號罰款繳款書，罰鍰對象為何
    人。
    理      由
一、被告未於言詞辯論期日到場，核無民事訴訟法第三百八十六條各款所列情形，爰
    依原告聲請，由其一造辯論而為判決。
二、原告起訴主張被告於九十年三月二十三日原告承租位於台北縣土城市○○路二號
    十樓房屋，租期自九十年三月二十三日至九十一年三月二十三日，租金月付三萬
    二千元，房屋租賃期間被告竟做違規營業，遭台北縣政府罰款、斷水、斷電，並
    拆除屋內所有隔間及裝潢，又被告自九十年七月起即未繳納租金；被告在租賃期
    間，並未繳納大樓管理費，原告代為繳納等事實，業據提出租賃契約影本一件、
    存證信函影本一件、台北縣政府函影本一件、台灣省自來水公司水費收據影本二
    件、台灣電力公司收據影本二件、台北縣政府違反建築法罰款繳款書影本一件、
    金時代大廈管理處代收管理費收據聯影本九件、照片十一張、土地及建物登記謄
    本各一件，被告並此並不爭執，堪認原告之主張與事實相符。茲應審酌者，原告
    所請求之損害賠償之項目及金額，是否有理由，爰審酌其各請求如下：
（一）違反建築法之罰款十萬元：
      按建築物所有權人、使用人應維護建築物合法使用與其構造及設備安全，建築
      法第七十七條定有明文。被告承租系爭建物經營色情茶藝館，致原告遭台北縣
      政府以違反建築法第七十七條罰款十萬元，業據原告提出罰款繳款書為據，本
      院並依職權查詢台北縣政府，系爭建物經營「特種茶室業」，台北縣政府進行
      建築物公共安全檢查，不符規定，違反建築法第七十七條依同法第九十一條規
      定處十萬元罰鍰，受處分人為建築物所有人即原告。有台北縣政府九十一年七
      月十五日北府工使字第九一０二九三一六五號函及其附件在卷可參。而依雙方
      所訂定租賃契約書第十條所定「房屋不得供非法使用」，被告雖辯稱：伊只是
      出面租房子而已，伊已退出茶藝館的經營，且原告之前亦出租他人經營色情行
      業云云。此為原告否認，被告亦未再舉證以實其說，更且原告已與被告之前承
      租人終止租約，另與被告訂定租約，並約定「房屋不得供非法使用」，被告即
      不得違反雙方約定，經營特種茶室業，故被告以其並未經營茶藝館及原告之前
      亦出租他人經營色情行業等辯解，均無從採信。原告經被告經營「特種茶室業
      」，致遭罰款十萬元，請求被告賠償十萬元之損失，應予准許。
（二）水、電費費用：
      依租賃契約書附註所載：「租約期滿不再續約，應提出當月水電、瓦斯收據，
      並清出頂樓加蓋使用物，才還押金」。依此可認原告主張雙方約定系爭房屋租
      賃期間之水電費用，應由被告負擔，與真實相符。而被告於租賃期間電費自九
      十年五月九日至同年七月三日，合計三萬二千三百元，水費自九十年五月至同
      年七月，合計二千二百三十二元並未繳納，且已遭除水錶、電錶，而原告為房
      屋所有權人，如未繳納即無從使用水、電，此經濟上之損失，自應由被告賠償
      。故原告請求被告於租賃系爭房屋期間所使用之水、電，費用合計三萬四千五
      百三十二元，為有理由。
（三）大樓管理費：
      原告主張於租賃期間應由被告繳納管理費，被告自九十年三月至同年十一月，
      每月二千四百元，合計二萬一千六百元之管理費尚未繳納，原告代為繳納，業
      據提出金時代大廈管理處代收管理費收據聯影本九件為證，惟查，原告自承雙
      方並未就大樓管理費由何人繳納作約定，原告尚難依契約關係，請求代繳大樓
      管理費所受之損害，洵屬無據，不予准許。至原告得否依另一法律關係請求，
      要屬另一問題。
（四）房屋租金：
      被告自九十年七月起，即未支付原告房租，原告於九十年十一月前往收取租金
      ，始知被告早已搬離，原告僅請求被告自九十年七月起至同年十一月初，每月
      積欠三萬二千元之房租，合計十二萬八千元，被告對此並不爭執，應認此部分
      之主張為實在，原告之主張洵有理由，應予准許。
（五）拆除裝潢回復原狀費用：
　１、原告主張被告違規使用租賃物，致遭縣政府拆除屋內所有隔間及裝潢，請求回
　　　復為原來裝潢花費一百二十一萬三千一百元，但僅請求六十萬元，被告辯稱：
　　　伊等租下來之後重新裝潢，原告的裝潢對伊等不合用，根本沒有任何價值云云
　　　。經查，依租賃契約第九條規定：房屋有改裝施設之必要時，乙方（即被告）
      取得甲方（即原告）之同意後，得自行裝設，但不得損害原有建築，乙方於交
      還房屋時，自應負責回復原狀。依此，被告於交還房屋時，即應就該房屋負回
      復原狀之義務。被告並未將系爭房屋回復原狀，即遷移他處，原告就此部分所
      受之損害，自應准許。
  ２、至於房屋應回復至何種狀況始債之本旨？查，系爭房屋係出租予不特定人，其
      內部之裝潢即隨承租人之使用及營業項目之不同，而有不同之裝潢及設備，並
      無其固定性，故回復原狀之程度，應至系爭房屋客觀上可出租之狀態，即認符
      合債之本旨。原告主張重新裝潢花費一百二十一萬三千一百元，業據提出估價
      單三件及照片五紙為據，其中水泥漆一百八十坪八萬一千元、天花板五十五坪
      十七萬六千元，天花板立體線板三百二十尺二萬八千八百元、浴室廚房塑膠天
      花板一萬二千元，合計二十九萬七千八百元，為回復原狀必要費用，就此範圍
      內，應予准許。其餘高級石英磚、高級子母門、地毯、電源開關、電視天線、
      窗簾、廚具、木板隔間、高級實木房門、浴室塑鋼門、浴室廚房塑膠天花板、
      架高地板、玄關、高級衣櫃、矮櫃、綜合衣櫃等，核非回復原狀所必要之花費
      ，不予准許，應予駁回。
四、綜上所述，原告得請求被告賠償者，在五十六萬零三百三十二元範圍內，為有理
    由。就原告起訴所請求之數額，在上開數額及自起訴狀繕本送達翌日即九十一年
    一月十七日起至清償日止，按年息百分之五計算之利息，准予所請，逾此數額之
    請求，尚非有據，應予駁回。
五、假執行之宣告：
    原告陳明願供擔保，聲請宣告假執行，經核其勝訴部份，合於法律規定，爰酌定
    相當之擔保金額宣告之；其餘假執行之聲請，因該部份訴之駁回而失所依據，應
    予駁回。
六、結論：本件原告之訴，為一部有理由，一部無理由，並依民事訴訟法第七十九條
    但書、第三百九十條第二項，判決如主文。
中　　　華　　　民　　　國　　九十一　　年　　　九　　　月　　六　　　　日
                                臺灣板橋地方法院民事第三庭
~B法　　　官　潘翠雪
右為正本係照原本作成
如對本判決上訴，須於判決送達後廿日內向本院提出上訴狀
中　　　華　　　民　　　國　　九十一　　年　　　九　　　月　　六　　　　日
~B法院書記官　王苑琦
